# 再请教陈版，关于请教大股东豁免债务的处理

提问人：gmcobra314 时间：2012-07-07 19:13:04
之前看到陈版对坛友回复——回复 野比大雄 的帖子
“在税务上，该债务豁免计入债务人（子公司）的应纳税所得额，但并不是单独就此计算应纳所得税额，而是将其与子公司的其他应纳税所得额一并计算，如果该子公司有尚未过期的未弥补亏损，则这部分所得额可以用于亏损的税前弥补，仅就弥补亏损后的余额计算纳税。 会计处理上，可将与该部分资本公积对应的应交所得税冲减资本公积，即最终计入资本公积的是税后净额”
但遇到这么一种情况，子公司长期持续亏损，从未确认过递延税。今年大股东豁免债务，因为视同捐赠，会使用累计亏损，如陈版上文所述，我理解计入资本公积应该是豁免金额*75%，但是当期实际所得税应为0.这样这笔豁免分录 即为 Dr 负债 Cr：资本公积（*75%） Cr: 所得税（*25%）—贷方余额原因，本年利用以前您度未确认DTA的累计亏损 我们这边技术部门给出的结论也是这样的，但是我有些困惑，我体会财会函 2008 年 60 号财政部的出发点本意，为了防止股东一些操作，影响子公司报表，变相调节损益，所以出了这个条款。换句话说，财政部 证监会是希望，不管大股东进行怎样的豁免运作，子公司的利润表不受影响是核心理念，就是说有豁免无豁免，子公司净利润应该不变。 但从这个角度，看上述分录，cr：所得税， 实际上大股东的行为已经影响子公司PL了，所以我觉得上述分录可能是符合准则，但不符合准则制定者本意呢？
不知陈版对此情况如何看呢？

回答人：chenyiwei
回复 gmcobra314 的帖子
不应这样理解。实际上该事项可以分为两步：
1 、大股东豁免公司的债务，公司根据所得税准则第二十一条规定，计算出相关的应缴纳所得税额并冲减权益： 借：负债 100 贷：
资本公积 75 贷：应交税费——所得税 25 2、对于上述应交税费，由于公司处于累计亏损状态，依照税法规定上述所得可用于弥补亏损，无需实际交纳，所以将上述分录中确认的应交税费予以冲回并记入当期损益： 借：应交税费——所得税 25 贷：所得税费用——当期所得税费用 25 。
从中可以看出，导致其免缴的所得税计入损益的是第 2 笔，即依据税法进行税前补亏。这已经不是权益性交易，而是企业作为纳税人与国家之间的交易，所以第 2 笔分录的影响应计入损益。 在原则导向的会计准则下，不应出现“上述分录可能是符合准则，但不符合准则制定者本意”的情况。准则制定者的本意应当已经通过准则的条文和对结论基础的阐述等做了充分说明，准则条款应当充分体现了准则制定者的意图，不应存在两者不一致的情况。

回答人：chenyiwei
回复 zengfengxia 的帖子
你的这种处理思路，只有当 1 、 2 两个步骤构成一项互相关联的交易，需作为一个整体进行处理时，才是成立的。但在本案例中， 1 、 2 两个步骤并非存在关联。首先这两个步骤的交易对象不同，前者是对债权人，后者是对国家；其次并非作为一个整体谈判或达成，旨在实现同一目的。既然如此，则在步骤 1 中，将权益性交易的所得税影响直接调整权益，但在步骤 2 中将免予缴纳所得税的影响计入损益（体现对之前未确认递延所得税资产的税务亏损的利用效果），就是合适的。
当然，在实务中，也有不少企业以该事项不产生税务影响为由直接将豁免款项的全额均计入资本公积，而不是分解为上述两个步骤。
我理解，如果这样处理对报表整体影响不重大，也是可以接受的。

提问人：kingjoe 时间：2012-07-09 10:38:49
回复 chenyiwei 的帖子
陈老师，第二笔分录中的贷方可以是“营业外收入”吗?
已清楚，如计入“营业外收入”会造成循环，是不是？

回答人：chenyiwei
不应是营业外收入。这是所得税准则规范的范畴，所以应调整所得税费用。